【裁判字號】    98,基簡,342
【裁判日期】    981022
【裁判案由】    損害賠償
【裁判全文】
臺灣基隆地方法院民事判決             98年度基簡字第342號
原      告  丙○○
訴訟代理人  乙○○
被      告  甲○○
上列當事人間請求損害賠償事件，本院於民國98年10月20日言詞
辯論終結，判決如下：
    主  文
被告應給付原告新臺幣壹拾貳萬柒仟玖佰拾肆元，及自民國九
十八年四月九日起至清償日止，按週年百分之五計算之利息。
原告其餘之訴駁回。
訴訟費用由被告負擔百分之六十四，餘由原告負擔。
本判決原告勝訴部分得假執行；但被告如以新臺幣壹拾貳萬柒仟
玖佰拾肆元預供擔保，免為假執行。
    事實及理由
一、按訴狀送達後，原告不得將原訴變更或追加他訴，但請求之
    基礎事實同一，或不甚礙被告之防禦及訴訟之終結者，不在
    此限，民事訴訟法第255條第1項第2、7款分別定有明文。本
    件原係以乙○○為原告起訴聲明請求被告給付新臺幣（下同
    ）20萬元，及自起訴狀繕本送達翌日起至清償日止，按週年
    5%計算之利息，之後變更以丙○○為原告，核與前開規定相
    符，先予敘明。
二、原告主張：原告之子乙○○於民國97年12月12日晚間 6時駕
    駛原告所有車牌號碼ZD－1691號自用小客車（以下簡稱系爭
    車輛），行經國道三號北上13公里處汐止交流道出口時，因
    交流道出口壅塞，乙○○減低車速至完全靜止時，遭被告駕
    駛之車牌號碼WO－2277號自用小客車自後方嚴重撞擊，致乙
    ○○所駕車輛向前推撞其他車輛，造成原告系爭車輛車頭及
    車尾嚴重毀損而不堪使用，經國道公路警察局第九警察隊七
    堵小隊到場處理，並進行車禍現場蒐證及肇因分析，經研判
    後確定系爭事故係肇因於被告未保持行車安全距離所致。原
    告因上開被告所致之事故支出修理費 172,522元，及將系爭
    車輛自保養廠移動至內湖原廠修車廠之汽車拖吊費 1,200元
    ，且系爭車輛本係由原告之子乙○○作為往來基隆市及桃園
    縣龍潭鄉通勤之用，被告應就乙○○於汽車送廠修理期間（
    97年12月12日起至98年2月6日止）所生通勤上之不便，及對
    乙○○請求賠償不聞不問之態度所衍生之精神傷害與訴訟往
    來法院所造成生活上之不便，賠償乙○○精神慰撫金26,278
    元，合計為20萬元【計算式：172,522元＋1,200元＋26,278
    元＝20萬元】，為此依侵權行為之法律關係，請求被告給付
    20萬元，及自起訴狀繕本送達翌日起至清償日止，按週年5%
    計算之利息。
三、被告聲明駁回原告之訴，並陳述及抗辯略以：原告起訴狀內
    記載「交流道出口壅塞，故減低車速至完全靜止」等語，足
    見當時壅塞之程度，被告之車速亦不可能過快，系爭車禍之
    實情係原告之子乙○○欲閃躲前方之貨車而將車頭轉向中線
    車道時，其前方之自小客貨車煞車，乙○○閃避不及緊急煞
    車而撞擊其前方之自小客貨車車尾，並導致被告車輛追撞原
    告車輛，此由道路交通事故現場圖所示，原告之車輛車頭確
    實已超越中線車道，故原告車頭受損部位在右前方而非正前
    方，可見係乙○○欲超越前車而未保持安全距離，致緊急煞
    車不及而撞擊前車之狀況甚明，且交通事故初步分析研判表
    僅係依據車禍當事人之主述及現場相關事證之初步分析意見
    ，僅供參考，並不能正確判斷肇事責任之歸屬，原告以警察
    局之交通事故初步分析研判表作為對被告提出損害賠償請求
    之依據，顯然無據；原告車輛領牌日期為87年1月1日，依中
    古汽車行情價格約值10萬元，然原告之維修費用已高於上開
    車價，應予計算折舊；被告於車禍發生後取得乙○○同意將
    原告車輛送交修復，原告竟誣指被告以老舊零件加以維修，
    百般刁難被告修復，致延誤維修時間，而原告未因系爭車禍
    受傷，且原告訴訟代理人並非車主，其請求被告賠償精神慰
    撫金，顯無理由；倘認被告應負本件侵權行為損害賠償責任
    ，則請求准予分期清償。
四、查被告於97年12月12日晚間 6時，駕駛車牌號碼WO－2277號
    自用小客車，沿國道三號公路外側車道由南往北方向行駛，
    行經國道三號公路13.6公里處，撞擊同向前方由原告之子乙
    ○○駕駛原告所有系爭車輛，系爭車輛遭撞擊後，再推撞同
    向前方由訴外人張賢德駕駛之自小客貨車，該車遭撞擊後，
    又再推撞同向前方由訴外人詹美美駕駛之自小客貨車，系爭
    車輛因上開車禍造成車頭及車尾損壞之事實，業據原告提出
    國道公路警察局第九警察隊道路交通事故初步分析研判表、
    現場圖、現場照片、維修明細表、估價單、博達汽車股份有
    限公司內湖分公司統一發票等件為證，並有內政部警政署國
    道公路警察局第九警察隊98年3月27日公警九交字第0980902
    096 號函附道路交通事故初步分析研判表、現場圖、調查報
    告表、談話紀錄表、照片等件在卷可憑，且經台灣省台北縣
    區車輛行車事故鑑定委員會鑑定結果，亦認被告行車未保持
    安全距離而追撞前車，為肇事原因，訴外人乙○○、張賢德
    、詹美美無肇事因素，此有該會98年9月24日北縣鑑字第098
    5181071 號函附鑑定意見書在卷可參，自堪信原告此部分之
    主張為真實。
五、按因故意或過失，不法侵害他人之權利者，負損害賠償責任
    ；故意以背於善良風俗之方法，加損害於他人者亦同；違反
    保護他人之法律，致生損害於他人者，負賠償責任，民法第
    184條第1項、第 2項前段分別定有明文。查道路交通安全規
    則第94條第 1項規定後車與前車之間必須保持可以剎車之安
    全距離，係為保障公眾行車安全，核屬保護他人之法律，被
    告違反上開規定，以致撞擊原告之車輛，已如前述，依民法
    第184條第2項規定推定為有過失，應成立侵權行為，原告請
    求被告應就原告所受之損害負賠償責任，自屬有據。現對於
    原告請求損害賠償範圍應否准許，審酌如下：
  (一)拖吊費部分：
    原告主張其為將系爭車輛自保養廠移至內湖汽車公司原廠修
    復，因而支出拖吊費1,200元，並提出24H公路汽車拖吊三聯
    單服務單影本 1紙為證，原告請求以原廠零件修復車輛，本
    屬其請求被告回復原狀所得主張之權利，原告此部分之請求
    ，自屬合理。
  (二)修復費用部分：
    原告主張系爭車輛修復費用為 172,522元，並提出維修明細
    表、估價單、博達汽車股份有限公司內湖分公司統一發票等
    件為證。惟依民法第 196條規定請求物被毀損所減少之價額
    ，固得以修復費用為估定之標準，但以必要者為限，即修理
    材料以新品換舊品，應予折舊。查系爭車輛為89年 1月15日
    領照，有行車執照影本在卷足憑，至97年12月12日車禍受損
    時止，依營利事業所得稅查核準則第95條第 6款規定：「固
    定資產提列折舊採用定率遞減法者，以一年為計算單位，其
    使用期間未滿一年者，按實際使用之月數相當於全年之比例
    計算之，不滿一月者，以月計」之方法計算結果，使用之時
    間應以 8年11月計，其汽車及附加零件已有折舊，應將折舊
    部分予以扣除。本院依行政院所頒固定資產耐用年數表及固
    定資產折舊率之規定，小客車之耐用年數為 5年，依定率遞
    減法每年折舊千分之 369，則原告請求之修理費中零件部分
    為50,876元【計算式：49,694元＋1,182元＝ 50,876元】，
    依上開標準計算折舊額已逾原額之10分之 9。按採定率遞減
    法者，其最後 1年之折舊額，加歷年折舊累計額，其總和不
    得超過該資產成本原額之10分之9，爰依10分之9計算折舊額
    為45,788元【計算式：50,876元×9/10＝45,788元（元以下
    4捨5入）】，扣除折舊額後，原告所得請求之零件費用為5,
    088元【計算式：50,876元－45,788元＝5,088元】，加上不
    應折舊之烤漆即鈑金費112,266元【計算式：32,160元＋33,
    500元＋46,606元＝112,266元】、工資9,380元【計算式：8
    ,040元＋1,340元＝9,380元】，合計為 126,734元【計算式
    ：5,088元＋112,266元＋9,380元＝126,734元】。
  (三)精神慰撫金部分：
    按不法侵害他人之身體、健康、名譽、自由、信用、隱私、
    貞操，或不法侵害其他人格法益而情節重大者，被害人雖非
    財產上之損害，亦得請求賠償相當之金額，第195條第1項前
    段定有明文。原告主張系爭車輛本係由原告之子即原告訴訟
    代理人乙○○作為往來基隆市及桃園縣龍潭鄉通勤之用，被
    告應就原告於汽車送廠修理期間（97年12月12日起至98年 2
    月 6日止）對所生通勤上之不便，及對原告訴訟代理人乙○
    ○請求賠償不聞不問之態度所衍生之精神傷害與訴訟往來法
    院所造成生活上之不便，賠償原告之子乙○○精神慰撫金26
    ,278元，惟原告之子乙○○並非系爭車輛所有人，且未因系
    爭車禍致身體或健康或其他人格法益受侵害，即使原告之子
    乙○○確受有上開損害，原告既非上開權利或法益之所有人
    ，即不得於本件請求其所主張之精神慰撫金，故此部分之請
    求，自難准許。
  (四)依上所述，原告得請求被告賠償之金額為拖吊費 1,200元、
    汽車修復費用126,734元，合計為127,934元。至於被告得否
    分期清償，事屬原告權利，非本院所能審究，應由兩造另行
    協商，附此敘明。
六、從而，原告依侵權行為之法律關係，請求被告給付127,934
    元，及自起訴狀繕本送達翌日即98年4月9日起至清償日止，
    按週年5%計算之利息，為有理由，應予准許；逾上開範圍之
    請求，為無理由，應予駁回。
七、本件係民事訴訟法第427條第1項所定訴訟標的金額在50萬元
    以下之財產權訴訟，就被告敗訴部分，應依職權宣告假執行
    ，並依同法第392條第2項規定，依職權宣告被告預供擔保，
    而免為假執行。
八、結論：原告之訴為一部有理由，一部無理由，依民事訴訟法
    第436條第2項、第79條、第389條第1項第3款、第392條第 2
    項，判決如主文。
中    華    民    國    98    年    10    月    22    日
                  基隆簡易庭法  官  陳湘琳
以上正本係照原本作成。
對於本件判決如有不服，應於收受送達後20日內向本院提出上訴
書狀，上訴於本院合議庭，並按他造當事人之人數附具繕本。
中    華    民    國    98    年    10    月    22    日
                            書記官  張慧儀


司法院資訊處製作；財團法人民間司法改革基金會備份。
